臺灣臺北地方法院民事裁定
111年度訴字第3641號
原      告  中國信託商業銀行股份有限公司


法定代理人  利明献  


被      告  林新道  
上列當事人間請求清償借款事件，本院裁定如下：
    主  文
本件移送臺灣高雄地方法院。
    理  由
一、按當事人得以合意定第一審管轄法院，如當事人之一造為法
    人或商人，依其預定用於同類契約之條款而成立，按其情形
    顯失公平者，他造於為本案之言詞辯論前，得聲請移送於其
    管轄法院，民事訴訟法第24條第1項前段、第28條第2項前段
    分別定有明文。考其立法意旨，在於當事人之一造為法人或
    商人時，通常占有經濟上之強勢地位，如因契約涉訟而須赴
    被告之住、居所地應訴，無論在組織及人員編制上，均尚難
    稱有重大不便。如法人或商人以預定用於同類契約之債務履
    行地或合意管轄條款，與非法人或商人之他造訂立契約時，
    他造就此類條款表面上雖有締約與否之自由，實際上幾無磋
    商或變更之餘地。則一旦因該契約涉訟，他造即必須遠赴法
    人或商人以定型化契約所預定之法院應訴，在考量應訴之不
    便，且多所勞費等程序上不利益之情況下，經濟上弱勢者往
    往被迫放棄應訴之機會，如此不僅顯示公平，並某程度侵害
    經濟上弱勢者在憲法上所保障之訴訟權，於是特別明文排除
    合意管轄規定之適用。是以，定型化契約當事人因此爭執涉
    訟時，如法人或商人據此向合意管轄法院起訴，在不影響當
    事人程序利益及浪費訴訟資源之情況下，非法人或商人之他
    造於為本案之言詞辯論前，得聲請移送於其管轄法院。
二、經查，原告雖主張兩造訂定之信用卡約定條款第28條、個人
    信用貸款約定書第10條約定，合意以本院為第一審管轄法院
    ，乃依之向本院起訴請求被告清償借款云云。惟被告之戶籍
    地及實際住居所地均在高雄市三民區，有被告之個人戶籍資
    料查詢結果可稽（附於限閱卷），顯見被告日後之債務履行
    地及日常生活作息地均在高雄市三民區，則因上開契約涉訟
    時，自以在該處應訴最為便利。本院衡酌被告倘須受原告單
    方所擬定條款之約束，將為本件訟爭金額，遠赴本院應訴，
    顯須耗費相當之勞力、時間及費用，甚或因程序上之不利益
    而放棄應訴之機會，相較於原告係銀行，依其組織、編制及
    財力，縱由其所僱用或委外之法務人員至被告之住居所應訴
    ，並無不便等情，應認上開合意管轄條款，對被告顯失公平
    ，依前揭說明，本件即應排除合意管轄法院規定之適用。又
    兩造間既無其他特別審判籍管轄法院規定之適用，依民事訴
    訟法第1條第1項之規定，本件應由臺灣高雄地方法院管轄，
    爰依被告聲請將本件移送於該管轄法院。
三、依民事訴訟法第28條第2項，裁定如主文。
中　　華　　民　　國　　111 　年　　8 　　月　　31　　日
                  民事第六庭  審判長法　官　許純芳
　　　　　　　　　
　　　　　　　　　　　　　　　　　　法　官　劉宇霖
　　　　　　　　　
　　　　　　　　　　　　　　　　　　法　官　許柏彥
以上正本係照原本作成。
如不服本裁定應於送達後10日內向本院提出抗告狀，並繳納抗告
費新臺幣1,000元。
中　　華　　民　　國　　111 　年　　8 　　月　　31　　日
                                    書記官  蔡庭復